【裁判字號】    95,台上,3035
【裁判日期】    950602
【裁判案由】    違反毒品危害防制條例
【裁判全文】
最高法院刑事判決            九十五年度台上字第三０三五號
    上  訴  人  甲○○
                        號5樓.
                        樓之4.
上列上訴人因違反毒品危害防制條例案件，不服台灣高等法院台
南分院中華民國九十二年十月八日第二審判決（九十二年度上訴
字第七八一號，起訴案號：台灣台南地方法院檢察署九十一年度
偵字第二九六二號），提起上訴，本院判決如下：
    主  文
原判決撤銷，發回台灣高等法院台南分院。
    理  由
本件原判決認定緣吳國明因風聞上訴人甲○○（有施用毒品前科
）替林建成（已成年，由檢察官另行偵辦）高價販賣第二級毒品
安非他命牟利，心生不滿，為配合警方查緝，於民國九十一年三
月十四日下午一、二時許，在台南市○○路三０八號一樓之七林
秋雄住處借用電話（０六）0000000號，撥打上訴人行動
電話（門號0000000000號），向上訴人佯稱欲以新台
幣（下同）二千元購買一包安非他命，上訴人信以為真，遂以其
行動電話撥打林建成行動電話（門號0000000000號）
，向林建成告知該交易訊息，經林建成允諾出售後，於同日下午
三時許，前往台南市○○路○段二十二號郭綜合醫院，向林建成
拿取一小包安非他命。渠二人乃基於共同意圖營利之犯意聯絡，
推由上訴人於同日下午三時十四分許，至台南市安平區「安億橋
」旁，手持該包安非他命，著手以二千元價格，販賣該包安非他
命予吳國明（林秋雄陪同在場）時，因吳國明故意嫌該包安非他
命太少，二千元價格太貴，推延交易時間，以利警方查緝，致未
及交貨收款，經在場埋伏員警當場查獲而未得逞，並在上訴人身
上扣得該安非他命一小包（驗餘淨重０．三八公克），且於同日
下午四時許前往台南市○○區○○街十二之三號五樓上訴人住處
搜索，扣得上訴人所有供本件販賣毒品所用之上開門號0000
000000號行動電話一支及其另供施用安非他命所用玻璃吸
食管一支等物等情。因而撤銷第一審科刑判決，仍論處上訴人共
同販賣第二級毒品未遂罪刑（有期徒刑四年），固非無見。
惟查(一)、審理事實之法院，就對被告之利益有重大關係，在客觀
上認為應行調查之證據，應依法詳加調查，然後基於調查所得之
心證，以為判斷之基礎。如事實尚非明確，而有應調查之證據未
予調查，為被告不利認定者，即有應於審判期日調查之證據未予
調查之違法。再按刑事偵查技術上所謂之「釣魚」者，係指對於
原已犯罪或具有犯罪故意之人，以設計引誘之方式，使其暴露犯
罪事證，而加以逮捕或偵辦者而言。而所謂「陷害教唆」，則指
行為人原不具犯罪之故意，純因司法警察之設計教唆，始萌生犯
意，進而實施犯罪構成要件之行為者而言。本件依原判決所記載
「吳國明因風聞甲○○替林建成高價販賣第二級毒品安非他命牟
利，心生不滿，為配合警方查緝，於九十一年三月十四日下午一
、二時許，在台南市○○路三０八號一樓之七林秋雄住處借用電
話（０六）0000000號，撥打甲○○行動電話（門號00
00000000號），向甲○○佯稱欲以二千元購買一包安非
他命，甲○○信以為真，遂以其行動電話撥打林建成行動電話（
門號0000000000號），向林建成告知該交易訊息，經
林建成允諾出售後……」，似認定吳國明因風聞上訴人替林建成
高價販賣安非他命牟利，心生不滿，為配合警方查緝，始向上訴
人佯稱欲購買安非他命，上訴人因此信以為真，向林建成拿取安
非他命販賣等情，如此，究竟上訴人原即有犯罪之故意？抑或因
吳國明與警察之設計教唆，始生犯意並實施犯罪？攸關上訴人是
否成立犯罪，原判決對此客觀重要事實並未詳加究明，遽為上訴
人有罪之判決，自有應於審判期日調查之證據未予調查之違法。
(二)、無證據能力之證據，不得作為判斷之依據，證人除有不得令
其具結之情形外，應命具結，九十二年二月六日修正公布前刑事
訴訟法第一百八十六條規定甚明。又「證人、鑑定人依法應具結
者而未具結者，其證言或鑑定意見，不得作為證據」，同法第一
百五十八條之三亦有規定。再「被告以外之人於審判外之言詞或
書面陳述，除法律有規定外，不得作為證據」、「被告以外之人
於偵查中向檢察官所為之陳述，除顯有不可信之情況者外，得為
證據」、「被告以外之人於檢察事務官、司法警察官或司法警察
調查中所為之陳述，與審判中不符時，其先前之陳述具有較可信
之特別情況，且為證明犯罪事實存否所必要者，得為證據」。九
十二年二月六日修正公布，同年九月一日施行之刑事訴訟法第一
百五十九條第一項、第一百五十九條之一第二項、第一百五十九
條之二亦分別定有明文。原判決採用證人吳國明於偵查中之證言
，認定上訴人有共同販賣第二級毒品未遂之事實。惟該證人於偵
查中供前、供後均未具結（見偵查卷第三十二頁）。是否足以擔
保其證言之真實性？其證言有無證據能力？已有疑問，原判決未
說明其理由，尚有理由不備之違法。(三)、原判決採用證人吳國明
於第一審所證，資為認定上訴人有原判決事實欄所載犯罪事實，
然卷查證人吳國明於第一審審理時，法官問「九十一年三月十四
日下午三時十四分許，是否有在台南市安億橋以二千元價格向甲
○○購買安非他命，被警查到？」其答以「不是我跟他（指上訴
人）買的，是林秋雄叫我載他到現場，林秋雄並沒有跟我說他要
去那裡做什麼，他沒有說要去找甲○○作何事」；雖吳國明嗣改
口稱「是林秋雄跟我說叫我載他去跟甲○○買安非他命」（見第
一審卷第四十七、四十八頁），似未承認其於九十一年三月十四
日下午有向上訴人購買安非他命，事實如何？亦待究明。(四)、原
判決以上訴人有施用毒品前科，素行非佳，資為上訴人量刑之依
據（見原判決第七頁）。然依卷附原審法院被告全國前案紀錄表
所載，上訴人原無犯罪前科，係本件案發以後成立之案件（見原
審卷第十七頁），原判決所認定與卷內資料不相符合，尚有理由
矛盾之違法。以上或係上訴意旨所指摘，或為本院得依職權調查
之事項，應認原判決有撤銷發回更審之原因。
據上論結，應依刑事訴訟法第三百九十七條、第四百零一條，判
決如主文。
中    華    民    國  九十五  年    六    月    二    日
                      最高法院刑事第十庭
                          審判長法官  洪  清  江
                                法官  石  木  欽
                                法官  李  伯  道
                                法官  林  勤  純
                                法官  陳  晴  教
      本件正本證明與原本無異
                                      書  記  官
中    華    民    國  九十五  年    六    月    八    日
                                                Ｒ


司法院資訊處製作；財團法人民間司法改革基金會備份。
